臺灣高等法院刑事判決　　　　　　　　94年度上訴字第3010號
上　訴　人
即　被　告　丙○○
指定辯護人　本院公設辯護人甲○○
上　訴　人
即　被　告　乙○○
　　　　　　　　　　（現另案於臺灣臺北監獄執行中）
選任辯護人　陳鼎正　律師
上列上訴人因傷害致死等案件，不服臺灣桃園地方法院93年度訴
字第1157號，中華民國94年2月23日、94年6月8日第一審判決（
起訴案號：臺灣桃園地方法院檢察署92年度偵字第17136號），
提起上訴，本院判決如下：
    主  文
原判決關於乙○○部分撤銷。
乙○○遺棄無自救力之人，累犯，處有期徒刑伍月，如易科罰金
，以參佰元折算壹日。
其他上訴駁回。
    事  實
一、丙○○曾於民國（下同）86年間因竊盜、違反麻醉藥品管理
    條例及槍砲彈藥刀械管制條例案件，經原審法院以86年度易
    字第3424號判決分別判處有期徒刑10月、4月及3月，並定其
    應執行刑為有期徒刑1年4月確定，於87年9月29日縮刑期滿
    執行完畢。
二、乙○○於88年間因傷害案件，經原審法院於88年5月31日以
    88年度桃簡字第384號判決判處有期徒刑4月確定，於同年11
    月29日執行完畢。
三、丙○○於92年6月20日下午6時許，在桃園縣桃園市○○路
    385巷12號3樓之3其租屋處，與詹長峰（原名詹重光）、乙
    ○○、吳樹權飲酒，迨同日晚間8時許，吳樹權提議至酒店
    續攤，惟遭詹長峰拒絕，吳樹權心生不滿，即以腳踹踢詹長
    峰，丙○○見吳樹權在其住處毆打友人，即與吳樹權發生口
    角，丙○○於客觀上可預見以拳頭毆打、以腳踹踢、持電視
    遙控器及藤製圓形凳子毆打他人身體胸腹部，可能發生死亡
    之結果，雖無殺人之故意，竟仍基於傷害吳樹權之犯意，先
    以拳頭毆打及腳踹踢吳樹權，乙○○、詹長峰見狀，上前勸
    架攔阻，仍遭丙○○推開，丙○○並持家中之電視遙控器毆
    打吳樹權，吳樹權不堪受毆蹲下防衛，丙○○仍不罷手，猶
    以雙手舉起其所有家中之藤製圓形凳子，毆打吳樹權身體數
    下，直至吳樹權停止對罵，丙○○始行歇止，其後吳樹權以
    上身側躺之方式蹲靠在客廳沙發旁休息，嗣並欲至浴室清洗
    ，丙○○見狀即將之攙扶，自蹲靠之沙發旁站起後走進浴室
    ，丙○○至浴室後，心有未甘，仍接續毆打吳樹權，並持蓮
    蓬頭對吳樹權噴水，乙○○在客廳聽聞「砰」之撞擊聲跑進
    浴室，見吳樹權坐在浴缸內，丙○○則持蓮蓬頭對吳樹權噴
    水，並以腳踹踢吳樹權之肩部，乙○○見狀加以阻止，丙○
    ○始行住手，惟吳樹權已遭丙○○毆打受有右側顳部頭皮下
    血腫徑約5公分、右眼眶內緣及眼球表面瘀傷、右顴骨部徑
    約1.5公分皮下出血及0.5公分表皮擦傷、左眉部1.5公分擦
    傷、左上眼瞼0.5公分擦傷、上唇右側內緣瘀傷、胸部正中
    胸骨位置上5.5乘1公分及2乘0.3公分擦傷、周圍有12乘7公
    分皮下血腫、左胸肋骨外側連枷性骨折、左側胸腔出血、第
    九肋骨以下骨折斷端刺穿肋膜、左下肺葉及橫隔膜、腹腔內
    十二指腸第三部分破裂、胰臟在體中線位置外傷斷裂及後腹
    膜腔出血之傷害。迨同日晚間11時許，乙○○帶同吳樹權欲
    離開丙○○上址住處，丙○○見吳樹權臉色蒼白，神色有異
    ，遂交代乙○○將吳樹權送醫治療。詎乙○○明知吳樹權遭
    丙○○上開毆打，臉色蒼白，且當時酒醉，已無自救之能力
    ，竟未將吳樹權送醫，或通知吳樹權之配偶、親友予以必要
    之照應，而率以其所有車號Ｇ8─5036號自小貨車，搭載吳
    樹權返回桃園縣龜山鄉舊路村16鄰45號其住處後，取下該車
    鑰匙，逕將酒醉且受有上開傷勢已無自救之能力之吳樹權棄
    置於該自小貨車車內。翌日即同月21日上午7時15分許，吳
    樹權因遭丙○○毆打，受有前開傷勢後造成後腹膜腔出血
    500毫升，引起低容積休克、左側胸腔內出血1000毫升，並
    因血胸引起之呼吸衰竭而死亡。嗣於死亡後即同月21日上午
    8時15分許，始在該自小貨車內為乙○○之妻胡氏蝶發覺。
四、案經吳樹權之妻丁○○訴由桃園縣政府警察局龜山分局報告
    臺灣桃園地方法院檢察署偵查起訴。
    理  由
壹、上訴駁回即被告丙○○傷害致死部分：
一、被告丙○○於本院審理時經合法傳喚，無正當理由不到庭。
    惟查：右開事實，業據被告丙○○於檢察官訊問時及原審坦
    承不諱，並經證人詹長峰於原審審理中證稱：被告丙○○、
    乙○○、吳樹權與伊四人本來在喝酒，後來吳樹權說要去續
    攤，伊說酒還很多，喝完再去，吳樹權不高興即用腳踹伊，
    丙○○告起身與他理論，兩人扭打在一起，後來被告丙○○
    持電視遙控器毆打吳樹權，並雙手舉起藤製圓凳毆打吳樹權
    多下，吳樹權一開始被毆打時係站著，直至被告丙○○持電
    視遙控器毆打後才蹲下並採取防衛的姿勢，嗣於被告丙○○
    用藤製圓凳毆打時亦然。當時情形很亂，吳樹權被毆打完後
    蹲著靠在沙發旁，後來趙連強來被告丙○○租屋處，叫被告
    丙○○帶吳樹權去浴室清洗，被告丙○○即將吳樹權扶起，
    並攙扶他去浴室；後來乙○○、吳樹權要離開時，被告丙○
    ○有說要送吳樹權去就醫等語（見原審93年11月30日審判筆
    錄第6至21頁）；證人乙○○於檢察官訊問時證稱：被告丙
    ○○在客廳用圓凳毆打吳樹權，在浴室踹吳樹權等語（見臺
    灣桃園地方法院檢察署九十二年度偵字第一七一三六號偵查
    卷宗第37頁）；於原審審理時證稱：九十二年六月二十六日
    晚間，被告丙○○與吳樹權有發生衝突，先在客廳衝突，他
    們二人打起來，打架的過程伊已經忘記．．．後來被告丙○
    ○扶吳樹權至浴室清洗，伊聽見「砰」一聲，就跑進浴室看
    ，看到吳樹權躺在浴缸內，被告丙○○拿著蓮蓬頭對著吳樹
    權噴水，伊把水關掉，被告丙○○又打開，伊再關掉，並叫
    吳樹權起來，被告丙○○就用腳踢他，後來伊即將吳樹權帶
    離開了等語（見原審93年11月30日審判筆錄第24至25頁、第
    27頁）；證人趙連強於原審審理時證稱：伊未與被告丙○○
    等在一起喝酒，而是於當天晚上10時30分至11時許到被告丙
    ○○租屋處，當時正好有兩個人要離開，伊看到其中一人臉
    色蒼白，看起來臉色很差，有聽到被告丙○○說要送他去醫
    院，當時屋子裡面很亂等語（見原審93年11月2日審判筆錄
    第5至7頁），足見被告丙○○確有毆打被害人吳樹權，且被
    害人吳樹權遭毆打後，臉色明顯蒼白，且身體狀況不佳，被
    告丙○○並因此要乙○○將被害人吳樹權送醫足疑。
二、被害人吳樹權遭毆打後受有如事實欄所載傷勢，因而造成後
    腹膜腔出血500毫升，引起低容積休克，左側胸腔內共出血
    1000毫升，引起呼吸衰竭，並因血胸引起之呼吸衰竭而死亡
    等情，有臺灣桃園地方法院檢察署驗斷書、相驗屍體證明書
    及法務部法醫研究所鑑定書附卷可稽。
三、按因犯罪致發生一定結果，而有加重其刑之規定者，如行為
    人不能預見其發生時，不適用之，刑法第17條定有明文，此
    即學說上所稱加重結果犯。「加重結果犯，以行為人能預見
    其結果之發生為要件，所謂能預見乃指客觀情形而言，與主
    觀上有無預見之情形不同，若主觀上有預見，而結果之發生
    又不違背其本意時，則屬故意範圍。」（最高法院47年臺上
    字第920號判例、93年度台上字第4858號判決意旨可資參照
    ）；又「刑法上之加重結果犯，係以行為人對於加重結果之
    發生客觀上有預見之可能，能預見而不預見者為要件。刑法
    第277條第2項前段之傷害致人於死罪，係對於犯普通傷害罪
    致發生死亡結果所規定之加重結果犯，依同法第10條規定，
    以行為人能預見其死亡結果之發生而不預見為要件，此所謂
    能預見，係指客觀情形而言，與加害人本身主觀上有無預見
    之情形不同。倘加害人主觀上已有預見，而結果之發生又不
    違背其本意時，則屬刑法第13條第2項所規定間接故意之範
    疇，無復論以加重結果犯之餘地。因此加害人對於結果之發
    生『客觀上』有無預見、『主觀上』是否不預見，以及該項
    結果之發生是否違背其本意，均與加害人應負何種刑責之判
    斷攸關。」（最高法院93年度台上字第3377號判決亦可參照
    ）。本件被告丙○○與被害人吳樹權係屬朋友關係，且原在
    被告丙○○上址住處喝酒一起，僅因前開細故而毆打被害人
    吳樹權，並無重大仇怨，當無致人於死之動機。參以被告丙
    ○○並未使用刀械等致命凶器，足見其僅在教訓被害人，主
    觀上祇有普通傷害之犯意，並無殺人之決心，且被害人發生
    死亡之結果，並非被告丙○○之本意，其主觀上亦應無所預
    見，然對於他人身體胸腹部以拳腳及器物施以重擊後，造成
    被害人體內受創而死亡之結果，在客觀上仍有預見之可能，
    是以被告丙○○自應就上開加重結果負責。再者，被害人吳
    樹權確係因遭被告毆打，造成後腹膜腔出血500毫升，引起
    低容積休克，左側胸腔內共出血1000毫升，引起呼吸衰竭，
    並因血胸引起之呼吸衰竭而死亡，有前開法務部法醫研究所
    函覆在卷為憑，其間顯有相當因果關係，被告丙○○自難辭
    傷害致人於死罪責。
四、核被告丙○○所為，係犯刑法第277條第2項前段之傷害致人
    於死罪。查被告丙○○曾於86年間因竊盜、違反麻醉藥品管
    理條例及槍砲彈藥刀械管制條例案件，經原審法院以86年度
    易字第3424號判決分別判處有期徒刑10月、4月及3月，並定
    其應執行刑為有期徒刑1年4月確定，於87年9月29日縮刑期
    滿執行完畢，有本院被告全國前案紀錄表、臺灣桃園地方法
    院檢察署刑案資料查註紀錄表各1份在卷可佐，於5年之內再
    犯有期徒刑以上之本罪，為累犯，應依刑法第47條規定加重
    其刑。
五、原審同此認定，因依刑法第277條第2項、第47條、第38條第
    1項第2款各規定，並審酌被告丙○○僅因被害人吳樹權踹踢
    與其友人詹長峰，即出手毆打被害人吳樹權，致被害人吳樹
    權因胸腔內出血過量引起呼吸衰竭死亡，仍具惡性，且犯後
    迄未與被害人吳樹權之家屬達成和解，惟念其犯後坦承犯行
    ，態度良好等一切情狀，量處有期徒刑七年六月，暨以扣案
    之藤製圓凳一個及未扣案之電視遙控器一支，被告丙○○自
    承為其所有，且係供犯罪所用之物（見臺灣桃園地方法院檢
    察署九十二年度相字第九九四號相驗卷宗第30頁背面），其
    中電視遙控器一支，雖未扣案，然並無證據證明業已滅失而
    不存在，應依刑法第38條第1項第2款之規定宣告沒收。至扣
    案之蓮蓬頭一支雖亦為被告所有，但非被告供本件犯罪所用
    之物，乃不予宣告沒收。核其認事用法，俱無違誤，量刑亦
    甚允洽。被告上訴意旨略以：（一）被告丙○○因見被害人
    吳樹權欺凌另一好友，見義勇為，始出面防衛他人之權利，
    在酩酊泥醉中互毆，對於被害人之死亡無所預見。及至停止
    後，雙方均已疲憊泥醉不堪而未發覺被害人吳樹權傷勢，迨
    夜晚11時許，乙○○欲送被害人吳樹權回家伊始覺事態嚴重
    ，惟因本身仍在醉夢中，無法護送被害人吳樹權就醫，但仍
    囑乙○○將其送醫。詎乙○○竟未將被害人吳樹權送醫，亦
    未告知其家人，因而致失去救治機會，此乃自然力之介入所
    致，被告丙○○對於結果之發生已盡防止之義務，實難將被
    害人吳樹權致死之結果歸責於被告丙○○。（二）被告丙○
    ○自同日下午6時許與友好歡敘飲酒，至同日下午8時，足足
    狂飲2小時之久，因而陷入昏迷泥醉，失去判斷及知覺理會
    作用，已無自由決定意思之能力，顯然心神喪失云云。惟查
    ：（一）被告主觀上雖僅有普通傷害之犯意，而無殺人之決
    心，是以被害人發生死亡之結果，即非被告丙○○之本意，
    其主觀上應無所預見，然一般人對於他人身體胸腹部以拳腳
    及器物施以重擊，將會造成被害人體內受創而死亡之結果，
    在客觀上仍有預見之可能，被告丙○○仍應就上開加重結果
    負責。（二）按刑法上之正當防衛，必須對於現在不法之侵
    害始得為之，侵害業已過去，即無正當防衛可言。至彼此互
    毆，又必一方初無傷人之行為，因排除對方不法之侵害而加
    以還擊，始得以正當防衛論，故侵害已過去後之報復行為，
    與無從分別何方為不法侵害之互毆行為，均不得主張防衛權
    。本件被告丙○○於前開時地與詹長峰、乙○○、吳樹權飲
    酒時，因吳樹權提議至酒店續攤，遭詹長峰拒絕，吳樹權即
    以腳踹踢詹長峰，被告丙○○見吳樹權在其住處毆打友人，
    即與吳樹權發生口角，並以拳頭毆打、以腳踹踢、持電視遙
    控器及藤製圓形凳子毆打吳樹權身體胸腹部，足見被告實施
    毆打時，吳樹權以腳踹踢詹長峰之侵害業已過去，依前開所
    述，自無主張防衛權之餘地。（三）被告丙○○於前開時地
    見吳樹權在其住處毆打友人，即與吳樹權發生口角，並以拳
    頭毆打及腳踹踢吳樹權，其後復能攙扶吳樹權至浴室，且於
    乙○○帶同吳樹權離去時，仍知交代乙○○將吳樹權送醫治
    療，足見其當時之意識仍屬清醒，難認已缺乏或減弱自由決
    定意思之能力，被告丙○○辯稱當時已心神喪失云云，並無
    足取。被告丙○○上訴意旨，仍執陳詞，指摘原判決不當
　　，且量刑過重，為無理由，應予駁回。
貳、撤銷改判即被告乙○○遺棄部分：
一、訊據被告乙○○固然坦承於前開時地與被害人吳樹權飲酒，
    且目睹被害人吳樹權遭丙○○毆打之過程，嗣並駕駛吳樹權
    所有之自小貨車搭載吳樹權至伊上址住處門口後，將車鑰匙
    拔下，留下被害人吳樹權一人在該車內等情不諱，惟矢口否
    認有遺棄或遺棄致死之犯行，辯稱：伊以為被害人吳樹權當
    天尚能自己行走，只是酒醉，由外觀上觀察無法查知他的傷
    勢，且沒有任何人叫伊帶被害人吳樹權就醫，伊係將搭載被
    害人吳樹權之自小貨車停放在自己家門口，並無遺棄被害人
    吳樹權之故意，伊如有意遺棄被害人吳樹權，應該會將他移
    置到無法接受適當救治之處所，不可能將他載回自己家門口
    云云。
二、惟查：
(一)被害人吳樹權於前開時地遭被告丙○○以拳頭、電視遙控器
    毆打及腳踹踢後，由被告乙○○帶同吳樹權離開丙○○上址
    住處，被告丙○○見吳樹權臉色蒼白，神色有異，遂交代乙
    ○○將吳樹權送醫治療等事實，業據被告即證人丙○○於原
    審審理中證稱：伊當時見到吳樹權踹詹長峰一腳，就去制止
    ，結果與吳樹權打起來，伊有用電視遙控器及藤製圓凳打他
    ，被告乙○○與吳樹權要離開時，吳樹權的臉色很明顯地蒼
    白，看起來狀況不是很好，與剛來伊租屋處時臉色差很多，
    所以伊有跟被告乙○○說要帶吳樹權去就醫等語（見原審卷
    附93年11月2日審判筆錄第16至23頁）；證人詹長峰於原審
    審理中證稱：被告丙○○、乙○○、吳樹權與伊四人本來在
    喝酒，後來吳樹權說要去續攤，伊說酒還很多，喝完再去，
    吳樹權不高興即用腳踹伊，丙○○告起身與他理論，兩人扭
    打在一起，後來被告丙○○持電視遙控器毆打吳樹權，並雙
    手舉起藤製圓凳毆打吳樹權多下，吳樹權一開始被毆打時係
    站著，直至被告丙○○持電視遙控器毆打後才蹲下並採取防
    衛的姿勢，嗣於被告丙○○用藤製圓凳毆打時亦然．．．後
    來乙○○、吳樹權等要離開時，被告丙○○有說要送吳樹權
    去就醫等語（見原審93年11月30日審判筆錄第6至21頁）；
    證人趙連強於原審審理時證稱：伊未與被告丙○○等在一起
    喝酒，而是於當天晚上10時30分至11時許到被告丙○○租屋
    處，當時正好有兩個人要離開，伊看到其中一人臉色蒼白，
    看起來臉色很差，有聽到被告丙○○說要送他去醫院，當時
    屋子裡面很亂等語（見原審93年11月2日審判筆錄第5至7頁
    ），足見被害人吳樹權遭毆打後，出現臉色明顯蒼白、身體
    狀況不佳之情形，丙○○亦因此要求被告乙○○將其送醫無
    疑。至證人丙○○於警訊中固供稱：「（衝突發生後，吳樹
    權有無異狀？有無表示身體不舒服？）吳樹權並無異狀，也
　　沒有表示身體不舒服．．．．（以上所言是否實在？有無意
  　見補充）實在，乙○○和吳樹權離去時，我有交待乙○○帶
　  吳樹權去看醫生．．．．（相驗卷第三十一頁、第三十二頁
  　背面），於檢察官訊問時供稱：「（死者當時是自己走出去
    的還是乙○○扶他出去？）是死者自己走出去的。（死者有
    無哀嚎？）沒有。（補充？）我在死者回去時有叫乙○○帶
    死者去看醫生，因為那時死者臉色不好。（偵查卷第三十七
    頁）」；證人詹重光於警訊中供稱：「（衝突發生後，吳樹
    權有無異狀，有無表示身體不舒服？）吳樹權並無異狀，也
    沒有表示身體不舒服。（吳樹權何時離去？如何離去？離去
　  時神智是否清醒？身體狀況如何？）吳樹權大約是二十二時
    許離去，和乙○○一同離開，是丙○○送他們下樓，吳樹權
    離開時並無異狀，是自己走出去的。（相驗卷二十八頁背面
    ），於偵查中供稱：「（走出去的那二人有無受傷之情形？
    ）我當時只有看到其中一人臉色很差，但詳細的面目沒有印
    象。（當時走出去的那二人有無正常走出去？）當時他們兩
    人很正常的走出。」（偵查卷二十七頁），或稱被害人當時
　　係自己走出去不用人攙扶，或稱被害人並無異狀云云，惟既
　  如無異狀，何以證人丙○○供稱曾囑由被告乙○○帶被害人
    就醫，又何以證人趙連強仍指稱被害人當時臉色很差，足見
    前開證人於警詢及檢察官偵查中之陳述，應係未詳為說明所
    致，自不足據為有利於被告乙○○之認定。
(二)被害人於案發前已因飲酒而有醉意，且到丙○○住處又與被
    告乙○○喝了半瓶多高梁酒等情，亦經被告乙○○陳明在卷
    ，復與丙○○、詹重光之供述相符（偵卷第十頁背面、第二
    十七頁背面、第三十一頁背面），足見被害人於案發時確已
    醉酒之事實，灼然明甚。雖卷附法醫研究所九十三年二月二
    十四日法醫理字第０九三００００二０三號函以被害人胃部
    酒精濃度甚微而推論被害人生前無飲酒事實等語，但查被害
    人解剖鑑定之時間為九十二年八月十二日，距案發時間即九
    十二年六月二十日被害人死亡時，已經過至少二週以上，而
    人體內酒精濃度在生前會隨代謝而下降，生前下降之速率在
    一般成人約每小時１５－２０ｍｇ／ｄｌ；人體死後體內酒
    精濃度之改變則隨微生物生長狀況不一，可能因腐敗發酵作
    用而增加，也可能因消耗而減少，其增減程度不易推測；被
    害人死亡時間應在發現前約一小時內即九十二年六月二十一
    日七時左右（偵卷第四十二頁），亦有法務部法醫研究所九
    十三年九月二十日法醫理字第０九三０００三０六０號函在
    卷為憑，是以解剖時因距被害人死亡時間太久而酒精濃度有
    改變，前開法醫所函所指「似無飲酒事實」，已乏所據。
(三)依卷附台灣桃園地方法院檢察署驗斷書觀之，被害人係受有
    右眶部內側、眼球內側亦有瘀傷，右觀部擦傷，左眉部及左
    上眼皮擦傷，右上口唇內側有瘀傷及右後部擦傷等傷害，參
    以卷附被害人吳樹權之相驗照片，其頭臉部多處受有瘀挫傷
    ，此均得由肉眼觀察得知，足證被告乙○○應已知悉被害人
    吳樹權被毆打後受傷。況被告乙○○於93年6月20日下午1時
    許即與被害人吳樹權一同飲酒，被告乙○○亦承認知悉被害
    人吳樹權已酒醉，有如前述，且被告乙○○於與被害人吳樹
    權離去丙○○租屋處後，係由被告乙○○駕駛被害人所有之
    自小貨車搭載被害人，並非被害人自行駕駛其所有之自小貨
    車搭載被害人等情，亦為被告乙○○所自承，足徵被告乙○
    ○當已知悉被害人當時之身體狀況已因酒醉及受傷，且無法
    駕駛車輛，當係處於無自救能力之狀態。被告乙○○辯稱：
    伊以為被害人吳樹權當天是酒醉，由外觀上觀察無法查知他
    的傷勢，且沒有任何人叫伊帶被害人吳樹權去就醫云云，無
    非空言，不足採信。
(四)被告乙○○於吳樹權遭丙○○上開毆打受傷，且當時已酒醉
    後，率以其所有車號Ｇ8─5036號自小貨車，搭載吳樹權返
    回桃園縣龜山鄉舊路村16鄰45號其住處後，取下該車鑰匙，
    逕將酒醉且受有上開傷勢之吳樹權棄置於該自小貨車車內等
    事實，為被告乙○○所自承。再被告乙○○駕駛前開車輛將
    被害人吳樹權載往其住處時係半夜時分，一般人家均已入眠
    ，距天亮行人來往之時尚久，且被告乙○○上址住處四周其
    他房屋均係鐵皮搭建之矮房，地處偏僻，有其住處四周照片
    2張附卷可稽，是以被告乙○○於深夜時分將被害人吳樹權
    棄置該處自小貨車上，不易為人發現救治，該處確係無法即
    時接受適當救助之處所至明，而當時被害人吳樹權已因受傷
    身體虛弱，又酒醉之情況下，被告乙○○應知其無法自行走
    路就醫，而將其棄置該自小貨車內即回家睡覺，未告知任何
    人前往救治，難認無遺棄之故意。被告乙○○辯稱：伊把載
    著被害人吳樹權之自小貨車停在自己家門口，顯然並無遺棄
    被害人吳樹權之故意，如果伊真的要遺棄被害人吳樹權，當
    移置到無法接受適當救治之處所，不可能把他載回自己家門
    口云云，亦屬卸責之詞，並不可採。
(五)被告乙○○雖辯稱：伊當時亦已酒醉，且自己受傷並未立即
    就醫，如何能判斷被害人酒醉以及其傷勢是否陷於無自救力
    狀態而即時將其送醫云云。惟查：被告乙○○自承伊與被害
    人吳樹權離去丙○○租屋處後，係由伊駕駛被害人所有之自
    小貨車搭載被害人，足見被告乙○○當時尚能駕車返家，難
    認其已酒醉而無法判斷被害人是否陷於無自救力之狀態，被
    告乙○○執此爭辯，尚無足取。
(六)證人陳忠義於原審審理時固證稱：被害人吳樹權於案發當晚
    在係酒醉故睡在車上，當時車窗是開的，平常被害人都睡在
　　車裡面，案發當晚陳忠義看到被害人的情況和一般喝酒的情
　  況等語（見原審九十三年九月二十九日筆錄第十二頁），惟
    其證詞內容與被告乙○○是否有遺棄行為無關，自不足據為
    有利於被告乙○○之認定　　　　。
(七)被害人吳樹權雖因遭毆打後受有如事實欄所載傷勢，造成其
    後腹膜腔共出血500毫升，引起低容積休克，左側胸腔內共
    出血1000毫升，引起呼吸衰竭，並因血胸引起之呼吸衰竭而
    死亡，有如前述，且依據法務部法醫研究所函稱：被害人吳
    樹權左側血胸達1000毫升，腹腔只有在後腹膜腔出血500毫
    升及死者屍斑尚顯現之傷勢，研判血胸引起之呼吸衰竭，較
    後腹膜腔出血引起之低容積休克要較嚴重，其死亡機轉應為
    血胸引起之呼吸衰竭；其左側胸腔外傷出血係因肋骨骨折穿
    破肋膜，及穿刺左肺下葉與橫隔所致之外傷出血，無大管徑
    動脈損傷，受傷時點至出血量累積達1000毫升，可能有相當
    之遲延。死後變化中，屍僵一般在死後1小時後開始先由頸
    部小肌肉群漸次發生向下順序出現，但依據消防局救護紀錄
    表並未註明出現屍僵現象，因此死亡時間應在發現前約1小
    時內。亦有該所92年8月20日法醫理字第0920002495號、93
    年2月24日法醫理字第0930000203號、93年9月20日法醫理字
    第0930003060號函附卷可參。而被害人吳樹權死亡係由被告
    之妻胡氏蝶於93 年6月21日上午8時15分左右發現，此據證
    人胡氏蝶證述屬實，復為被告乙○○所供承，是依上開法醫
    研究所之函文意旨及證人胡氏蝶之上開證詞可知，被害人吳
    樹權死亡時間約為93年6月21日上午7時15分許左右，亦即被
    害人吳樹權於同年月20日下午8時許遭丙○○毆打，同日下
    午11時許離開丙○○上址住處，由被告駕駛上開自小貨車載
    回其上址住處門口，並拔下車鑰匙，將被害人吳樹權一人留
    置在該車內，被害人吳樹權自遭被告棄置該自小貨車內至死
    亡間，間隔達約7至8小時之久，不無延誤就醫所致。惟查：
    被害人吳樹權除臉部明顯瘀傷外，外觀上並未大量出血或有
    可見之嚴重傷害，其死因乃胸腔大量出血而呼吸衰竭死亡，
    有如前述，且被害人事發時確有喝酒情事，依一般客觀觀察
    ，尚難認定被告乙○○能即時發覺被害人傷勢之嚴重性或預
    見被害人傷勢將有危及生命之狀態，是以被告乙○○遺棄被
    害人後，對於被害人其後死亡在客觀上並無預見之可能，自
    難認定其構成遺棄致死罪。
(八)本件事證明確，被告乙○○遺棄之犯行堪以認定。
三、核被告乙○○所為，核係犯刑法第293條第1項之遺棄罪。查
    乙○○曾於88年間因傷害案件，經原審法院於88年5月31日
    以88年度桃簡字第384號判決判處有期徒刑4月確定，於同年
    11 月29日執行完畢，有臺灣高等法院被告全國前案紀錄表
    、臺灣桃園地方法院檢察署刑案資料查註紀錄表各1份在卷
    可佐，於5年之內再犯有期徒刑以上之本罪，為累犯，應依
    刑法第47條之規定加重其刑。
四、原審就被告乙○○部分，予以論罪科刑，固非無見。惟查：
    原判決認定被告乙○○對於已陷於無自救力之被害人延誤送
    醫，造成不及救治致傷重死亡，均屬一般人在客觀上所能預
    見，且被害人遭被告乙○○遺棄未能即時就醫，因胸腔內出
    血過多引起吸衰竭而死亡，與被告乙○○之遺棄行為有相當
    因果關係，被告乙○○自應就上開加重結果負責，因認被告
    乙○○係犯刑法293條第2項之遺棄致死罪，尚有未洽。被告
    乙○○上訴意旨，否認犯罪，雖無足取，但查原判決此部分
    既有上開可議，要屬無可維持，應予撤銷改判。爰審酌被告
    乙○○與被害人吳樹權係多年好友，見被害人吳樹權遭嚴重
    毆打後，臉色蒼白，身體虛弱，且已酒醉下，竟罔顧朋友情
    誼，將被害人吳樹權遺棄在不易為人發現救治之處以及犯後
    飾詞卸責，復未與被害人吳樹權家屬達成和解，犯後態度不
    佳及其犯罪動機、目的、手段、品性、智識程度等一切情狀
    ，量處如主文第二項所示之刑，並諭知易科罰金之折算標準
    。
據上論斷，應依刑事訴訟法第369條第1項前段、第364條、第299
條第1項前段、第368條，刑法第293條第1項、第47條、第41條第
1項前段，罰金罰鍰提高標準條例第1條前段、第2條，判決如主
文。
本案經檢察官賴俊雄到庭執行職務
中　　華　　民　　國　　94　　年　　11　　月　　23　　日
                  刑事第二十庭  審判長法  官  陳貽男
                                      法  官  邱志平
                                      法　官　高明哲
以上正本證明與原本無異。
被告乙○○不得上訴。
其他如不服本判決，應於收受送達後十日內向本院提出上訴書狀
，其未敘述上訴之理由者並得於提起上訴後十日內向本院補提理
由書（均須按他造當事人之人數附繕本）。
                                      書記官  李垂福
中　　華　　民　　國　　94　　年　　11　　月　　24　　日
附錄：本案論罪科刑法條全文
中華民國刑法第277條
傷害人之身體或健康者，處三年以下有期徒刑、拘役或一千元以
下罰金。犯前項之罪因而致人於死者，處無期徒刑或七年以上有
期徒刑；致重傷者，處三年以上十年以下有期徒刑。
中華民國刑法第293條
遺棄無自救力之人者，處六月以下有期徒刑、拘役或一百元以下
罰金。
因而致人於死者，處五年以下有期徒刑；致重傷者，處三年以下
有期徒刑。
